臺灣板橋地方法院刑事判決　　　　　　　96年度訴字第3277號
公　訴　人　臺灣板橋地方法院檢察署檢察官
被　　　告　丙○○
選任辯護人　陳德聰律師
上列被告因強盜等案件，經檢察官提起公訴（96年度偵字第1492
3 號），本院判決如下：
    主  文
丙○○竊盜，累犯，處有期徒刑參月。又竊盜，累犯，處有期徒
刑拾月。應執行有期徒刑壹年。
    事  實
一、丙○○前於民國（下同）九十一年間，因違反毒品危害防制
    條例案件，經本院判處有期徒刑九月確定，又因違反槍砲彈
    藥刀械管制條例案件，經本院判處有期徒刑三月，併科罰金
    新台幣三千元確定，上開二案並經本院裁定應執行有期徒刑
    十月確定，於九十三年三月六日縮刑期滿執行完畢；又於九
    十三年間，因違反毒品危害防制條例案件，經本院判處有期
    徒刑十月確定，於九十四年十一月三日縮刑期滿執行完畢；
    再於九十五年間，因違反毒品危害防制條例案件，經本院判
    處有期徒刑七月，並經臺灣高等法院、最高法院駁回上訴確
    定，甫於九十六年六月三日縮刑期滿執行完畢（構成累犯）
    。丙○○於九十六年六月二十五日上午八時二十分許，在臺
    北縣板橋市○○路附近某工地，見乙○○所有之車號ＰＮＪ
    －七四五號重型機車停放該處，機車（與住處大門鑰匙串連
    ）鑰匙未取下，竟意圖為自己不法之所有，以上開機車鑰匙
    發動機車駛離之方式竊取之。丙○○行竊得手後，在上開機
    車置物箱內發現印有乙○○住處地址之喜帖，竟又意圖為自
    己不法之所有，另起竊盜之犯意，於同日上午九時四十五分
    許，依喜帖上所載地址前往臺北縣中和市○○街十二號四樓
    ，持用上開與機車鑰匙串連之大門鑰匙進入屋內（無故侵入
    住宅部分未據告訴），竊取屋內之Ｖ８攝影機一台、金項鍊
    一條（約價值新臺幣十二萬元）、行動電話一支、外幣硬幣
    （含美金二十九枚、歐元十二枚、英鎊一枚、韓元二枚、坡
    幣二枚、斯里蘭卡幣二枚，折計共約新臺幣二百十元）、華
    南銀行信用卡一張、荷蘭銀行信用卡一張、汽車遙控器一個
    、皮帶二條、旅行袋一個等物，得手後正欲離去時，適為乙○○之母丁○○返家發現，隨即通知大樓警衛甲○○，丙○○見事跡敗露，即趁隙逃往該大樓地下室，經甲○○、丁○○自後追捕，始在地下室內將丙○○推入電梯中制伏逮捕，
    適警據報到場處理後，丙○○於員警未知其竊取上開機車犯
    行前，主動告知員警，並接受裁判。
二、案經丁○○訴由臺北縣政府警察局中和分局移送臺灣板橋地
    方法院檢察署檢察官偵查起訴。
    理  由
壹、認定事實之理由：
一、上揭犯罪事實，業據被告丙○○於本院審理中自白不諱，核
    與證人乙○○於警詢（證人乙○○於警詢中之陳述，雖係被
    告以外之人於審判外之言詞陳述，而屬傳聞證據，惟被告於
    本院準備程序中詢問對上開證據之證據能力之意見時，陳明
    沒有意見，且迄於言詞辯論終結前未就此部分之證據能力聲
    明異議，應視為被告已同意上開證據得作為證據，而本院審
    酌上開證據非屬非法取得之證據，又無證據力明顯過低之情
    形，依據刑事訴訟法第一百五十九條之五規定，證人乙○○
    之警詢供述自有證據能力）中、及證人丁○○、甲○○於本
    院審理中證述情節相符，並有贓物認領保管單二張、現場照
    片二張在卷足佐，堪信其上開自白與事實相符。
二、至公訴意旨雖以被告於上開被害人乙○○住處內竊得上開物
    品正欲離去之際，適為乙○○之母丁○○發覺，隨即通知警
    衛甲○○，被告見事跡敗露，趁隙逃往該大樓地下室，經甲○○、丁○○自後追捕，被告為防護贓物及脫免逮捕，竟基
    於傷害之犯意，當場與丁○○發生肢體拉扯，造成丁○○手
    腕紅腫、左腳大拇指擦傷，並以手肘接續毆打甲○○之胸部
    及抓傷其右手，致使甲○○跌倒在地，造成甲○○受有右手
    挫傷、右足挫傷及左食指挫傷等傷害（傷害部分未據告訴）
    等語，因認被告此部分所犯，係刑法第三百二十九條之準強
    盜罪，並提出證人丁○○、甲○○於偵查中之證述與診斷證
    明書為證據方法。訊之被告則堅詞否認有何毆打丁○○、甲○○之行為，辯稱：當時我對丁○○、甲○○沒有任何反抗
    行為，是他們抓住我打我等語。經查：
（一）按刑法第三百二十九條之規定旨在以刑罰之手段，保障人
      民之身體自由、人身安全及財產權，免受他人非法之侵害
      ，以實現憲法第八條、第二十二條及第十五條規定之意旨
      ；立法者就竊盜或搶奪而當場施以強暴、脅迫者，僅列舉
      防護贓物、脫免逮捕或湮滅罪證三種經常導致強暴、脅迫
      行為之具體事由，係選擇對身體自由與人身安全較為危險
      之情形，視為與強盜行為相同，予以重罰；又經該規定擬
      制為強盜罪之強暴、脅迫構成要件行為，乃指達於使人難
      以抗拒之程度者而言，而與強盜罪同其法定刑，司法院大
      法官會議釋字第六三○號解釋闡示甚明。
（二）證人丁○○、甲○○於警詢中雖證稱有與被告發生扭打等
      語，證人丁○○於偵查中復證稱：有與被告互相拉扯等語
      、甲○○於偵查中另證稱：被告用手肘攻擊我的胸部，他
      也有抓傷我的右手讓我跌倒等語，惟渠等就所稱之拉扯、
      攻擊之詳情如何，並未敘明，尚無從遽以推認被告確有施
      強暴行為，達使人難以抗拒之程度。嗣經本院於審理中傳
      喚證人丁○○、甲○○到庭，證人丁○○於審理中明確證
      稱：（問：妳與警衛將被告制伏的過程中，被告有無毆打
      妳？）沒有」、「當時大家都氣喘吁吁，已經沒力，被告
      也沒力」、「（受傷部位）不是被告打的，是在地下室扭
      來扭去的時候，我腳擦傷」、「（警衛有與被告扭打？）
      不是扭打，是因為被告想要走，我們將被告拉著」、「被
      告有反抗，就是繼續要走」等語，證人甲○○於本院審理
      中亦證稱：「被告往地下室跑，我跟丁○○追下去，在地
      下室通往停車場門口，被告要開鐵門但是打不開，我就從
      後方用手伸入被告腋下，雙手向上將被告壓住，被告一直
    　掙扎想要跑，丁○○從後幫忙抓住，被告就蹲下來，當時
      我們都很喘」、「最後將被告壓住，將被告推進電梯裡面
      ，當時大家都沒力氣了，丁○○出去叫人，我守住電梯門
      口」、「我與被告難免有發生扭打，因為他要跑，我要抓
      」、「被告沒有正面攻擊我，但是我抓住被告，被告為了
      要跑，他有扭來扭去掙扎要跑，我沒有感覺到被告故意要
      打我的動作，被告有說不要打他了，他不會跑」、「我與
    　被告扭打過程，難免會有碰撞，被告沒有用手抓我，被告
      要跑，在扭打過程中，難免會有肢體碰觸」、「被告一直
　　　扭著要跑，我不知道怎麼講算不算反抗」、「我手的受傷
  　　是在手背上，在出力制伏被告的時候受傷的。我的腳是在
    　地上摩擦造成的」等語，顯見被告於當時雖為逃離現場，
      對證人丁○○、甲○○之追捕有掙扎反抗之舉動，但其並
      無故意對證人丁○○、甲○○毆打施暴之行為，且依證人
      丁○○、甲○○所證，被告掙扎反抗之動作顯未達於致使
      渠等難以抗拒之程度。再參酌本院於審理中當庭勘驗該大
      廈監視錄影結果，在案發當日上午九時四十九分五十七秒
      ，畫面中於地下室鐵門口處出現被告，被告甫打開門走出
      ，旋即向後倒下，後方有人（即甲○○）亦一同倒在地；
      其後自上午九時五十分二秒開始之畫面，上開鐵門又經被
      告開啟，被告作勢向畫面左方跑，又遭其後方二人（即甲○○、丁○○）拉扯，被告掙扎一下後，遭後方二人拉回
      鐵門內，拉扯之人（即甲○○）撞到後方之鐵門而坐在地
      上，並將被告壓制在地，被告頭部朝後成仰躺姿勢，另一
      人（即丁○○）站在被告頭部方向，徒手毆打被告約三下
      左右，被告頭部復又向前傾，身體向前彎，站在後方之人
      （即丁○○）又徒手毆打被告一下，此時錄影結束，有審
      判筆錄在卷可稽，是亦無從窺得被告有對證人丁○○、甲○○施強暴致使渠等難以抗拒之行為。是並無積極證據證
      明被告之掙扎反抗行為，已達於刑法第三百二十九條準強
      盜罪之施強暴、脅迫達於使人難以抗拒程度之要件，揆諸
      前開說明，自非得以該項罪名相繩。
三、本件事證已臻明確，被告如事實欄所載之犯行堪為認定，應
    予依法論科。
貳、論罪科刑之法律適用：
    核被告丙○○先後二次竊盜犯行，所為均係犯刑法第三百二
    十條第一項之竊盜罪。公訴意旨認被告進入被害人乙○○住
    處行竊之竊盜犯行部分，係犯刑法第三百二十九條之準強盜
    罪，其起訴法條容有未洽，應予變更。又本件被告係因前往
    被害人乙○○住處行竊為警查獲後，於警詢問其如何進入上
    開處所時，自動陳稱係於先前竊得之機車上有被害人乙○○
    住處鑰匙及機車內發現喜帖而得知被害人乙○○住處，及告
    知竊得機車停放處等情，業據被告於本院審理中供述明確，
    且證人乙○○於警詢中亦證稱其機車失竊尚未報案等語，而
    上開機車確係被告為警查獲後，警方始會同證人乙○○前往
    臺北縣中和市○○街、自治街口尋獲一節，復於警方移送書
    中記載明確，是被告就其竊取機車之竊盜罪部分，係對於未
    發覺之罪，向有偵查權之機關或公務員自承犯罪，進而接受
    裁判，爰依刑法第六十二條規定，減輕其刑。又被告有如事
    實欄所載之犯罪科刑執行紀錄，此有臺灣高等法院被告前案
    紀錄表附卷足參，其於有期徒刑執行完畢後五年以內，故意
    再犯有期徒刑以上刑之本罪，為累犯，應依刑法第四十七條
    第一項之規定加重其刑。就其所犯竊取機車之竊盜罪部分，
    其刑同時有加重及減輕之情事，依法先加後減之。爰審酌被
    告有多項犯罪前科，素行不佳，且甫於前案執行完畢出獄後
    即再犯本案，顯無悛悔之意，惡性非輕，學歷為國中畢業（
    參被告警詢筆錄教育程度欄），智識程度並無明顯不足之情
    形，因個人貪念而驟起盜心，動機可議，應予相當之非難而
    不宜輕縱，又其所竊得物品之價值非低，然已由被害人領回
    而未生實質之財物上損失，並於偵審中俱能直承犯行，犯罪
    後之態度亦非不佳等一切情狀，量處如主文所示之刑，並定
    其應執行之刑，以資儆懲。又被告本件犯罪係在九十六年四
    月二十四日以後，故無中華民國九十六年罪犯減刑條例之適
    用，附此敘明。
據上論斷，應依刑事訴訟法第二百九十九條第一項前段、第三百
條，刑法第三百二十條第一項、第四十七條第一項、第六十二條
、第五十一條第五款，刑法施行法第一條之一第一項、第二項前
段，判決如主文。
本案經檢察官陳佳宏到庭執行職務。
中　　華　　民　　國　　96　　年　　12　　月　　20　　日
                  刑事第十六庭  審判長法　官  白光華
                                  　  法  官  曾淑娟
                                    　法  官  楊志雄
以上正本證明與原本無異
如不服本判決應於送達後十日內向本院提出上訴狀
                                      書記官　張玉如
中　　華　　民　　國　　96　　年　　12　　月　　20　　日
附錄本案論罪科刑法條全文：
中華民國刑法第三百二十條
  意圖為自己或第三人不法之所有，而竊取他人之動產者，為竊
  盜罪，處五年以下有期徒刑、拘役或五百元以下罰金。
  意圖為自己或第三人不法之利益，而竊佔他人之不動產者，依
  前項之規定處斷。
  前二項之未遂犯罰之。
